憲法法庭裁定111年憲裁字第75號聲請人歐陽榕訴訟代理人薛煒育律師上列聲請人為擄人勒贖而故意殺人案件，認最高法院100年度台上字第1522號刑事判決所適用之裁判時刑事訴訟法第289條、第388條及第389條規定，有牴觸憲法之疑義，依司法院大法官審理案件法第5條第1項第2款規定，聲請解釋憲法，本庭裁定如下：主  文本件不受理。理  由聲請人主張略以：最高法院100年度台上字第1522號刑事判決（下稱確定終局判決）係對聲請人判處死刑之重大案件，其所適用之裁判時刑事訴訟法第289條及第389條規定（下稱系爭規定一及二），未令當事人就法院量刑結果進行辯論，使法院就量刑標準及得心證之理由流於恣意模糊，亦未課以第三審法院針對科處極刑案件進行必要言詞辯論程序，顯未符合憲法保障基本人權之意旨，牴觸憲法第7條、第15條、第16條、第23條規定，及公民與政治權利國際公約保障人民獲得公正審判之權利、司法機關禁止恣意剝奪生命權之國際人權法義務；又聲請人之訴訟權、平等權及生命權，因刑事訴訟法第388條規定（下稱系爭規定三）而遭受侵害等語。按憲法訴訟法（下稱憲訴法）修正施行前已繫屬而尚未終結之案件，除該法別有規定外，適用修正施行後之規定。但案件得否受理，依修正施行前之規定；聲請不備法定要件者，審查庭得以一致決裁定不受理，憲訴法第90條第1項、第15條第2項第7款定有明文。又按人民、法人或政黨聲請解釋憲法，須於其憲法上所保障之權利，遭受不法侵害，經依法定程序提起訴訟，對於確定終局裁判所適用之法律或命令，發生有牴觸憲法之疑義者，始得為之，司法院大法官審理案件法（下稱大審法）第5條第1項第2款定有明文。經查，聲請人於100年9月6日聲請解釋憲法，受理與否應依大審法第5條第1項第2款之規定，合先敘明。核聲請意旨所陳，尚難謂已具體指摘系爭規定一至三於客觀上究有何牴觸憲法之處。是本件聲請核與大審法第5條第1項第2款規定不合，應不受理。至聲請人另於106年11月16日提出補充聲請書，就確定終局判決所實質援用之刑事訴訟法第17條第8款、司法院釋字第178號解釋及最高法院第二次發回更審以後之民、刑事上訴案件分案實施要點第2點規定部分聲請解釋憲法，另行審理，附此敘明。據上論結，本件聲請不合法，裁定如主文。中　　華　　民　　國111年3月9日　　　　　　　　　憲法法庭第五審查庭　審判長大法官　蔡明誠大法官　張瓊文大法官　蔡宗珍以上正本證明與原本無異。書記官　蔡尚傑中　　華　　民　　國111年3月9日